臺灣臺北地方法院刑事判決　　　　　　 94年度交易字第401號
公　訴　人　臺灣臺北地方法院檢察署檢察官
被　　　告　甲○○
選任辯護人　施盈志律師
上列被告因過失致死案件，經檢察官提起公訴（94年度偵字第
10659號），經本院合議庭裁定改依簡式審判程序審理，本院判
決如下：
    主  文
甲○○因過失致人於死，處有期徒刑柒月，緩刑貳年。
    事  實
一、甲○○於民國九十四年六月十三日凌晨零時三十分許，騎乘
    車牌號碼ＢＩＰ－七六０號重型機車，沿臺北市○○○路由
    東往西方向外側車道行駛，行經設有行車管制號誌之臺北市
    ○○○路與玉門街之交岔路口時，應注意汽車行駛時，應依
    速限標誌或標線之規定，無標誌或標線者，不得超過五十公
    里，且應注意車前狀況，隨時採取必要之安全措施，而依當
    時情況，又無不能注意之情形，竟疏未注意前方適有鍾海寶
    騎乘腳踏車沿臺北市○○街四十一巷，由南往北方向行駛，
    亦疏未注意汽車行駛時，行進、轉彎均應遵守燈光號誌或交
    通警察指示，在該處行車管制號誌顯示業已顯示為紅燈，禁
    止通行，不得超越停止線或進入路口之狀況下，闖紅燈橫越
    民族西路駛入上開交岔路口，仍貿然以時速六十公里至七十
    公里之速度超速行駛，致見狀煞避亦已不及，所騎乘之上開
    重型機車車頭撞及鍾海寶所騎乘之腳踏車前輪右側，致鍾海
    寶因此人車倒地，而受有頭部外傷合併蜘蛛膜下出血及硬腦
    膜下血腫等傷害，經送往馬偕醫院急救後轉往臺北市立聯合
    醫院仁愛院區急救，仍呈現意識不清狀態，嗣於同年月十六
    日凌晨五時零八分許，因頭部鈍創顱內出血而不治死亡。
二、案經被害人鍾海寶之子乙○○訴由臺北市政府警察局中山分
    局報請臺灣臺北地方法院檢察署檢察官督同檢驗員相驗後偵
    查起訴。
    理  由
一、訊據被告甲○○對於其有於上開時、地騎乘上開重型機車行
    經上開交岔路口時，疏未注意汽車行駛時，時速不得超過五
    十公里，且未注意車前狀況，貿然以時速六十公里至七十公
    里之速度超速行駛，致一時煞避不及，其所騎乘之上開重型
    機車撞及被害人鍾海寶所騎乘之腳踏車前輪右側，致被害人
    因此人車倒地等事實坦承不諱，且依卷附之車損照片所示，
    兩車於本件交通事故發生後，被告所騎乘之上開重型機車車
    頭留有擦撞痕跡，左側車身則有倒地滑行之擦刮痕跡，被害
    人所騎乘腳踏車之擦撞痕跡則在前輪右側處之車損狀況，核
    諸被告於警、偵詢及本院審理時所供兩車之行車方向為其係
    沿臺北市○○○路由東往西方向行駛，而被害人則係沿臺北
    市○○街四十一巷由南往北方向行駛之情相符，至肇事當時
    ，兩車之碰撞位置，係被告所騎乘之上開重型機車車頭撞及
    被害人所騎乘之腳踏車前輪處之事實，亦堪認定。又以被告
    所騎乘之上開重型機車肇事後，倒地滑行之刮地痕起迄點係
    自距離上開肇事地點前方約十六‧０二公尺處之臺北市○○
    ○路外側車道起往左前方延伸至同向內側車道上，最終停止
    在上開路段之行車分向線處，而被害人所騎乘之腳踏車則倒
    在上開肇事現場之交岔路口處等現場跡證觀之，若非被告在
    肇事當時行車速度顯然過快，有超速之情事，其斷無見有被
    害人騎乘腳踏車橫越馬路時，煞避猶有不及，甚於兩車發生
    碰撞後，仍繼續往前行駛約十六‧０二公尺始失控倒地滑行
    之可能，此亦有上開肇事現場照片三張及道路交通事故現場
    圖、道路交通事故調查報告表（一）、（二）、臺北市政府
    警察局中山分局交通分隊道路交通事故補充資料表各一份、
    談話紀錄表二份在卷可按，據此，可徵被告坦認肇事當時係
    以時速六十公里至七十公里之速度超速行駛之上開自白符實
    可採。從而，堪認本件交通事故之發生，係因被告疏未注意
    車前狀況及行車速度不得超過五十公里，貿然以時速六十公
    里至七十公里之速度超速行駛，致見有被害人闖越紅燈駛至
    上開肇事之交岔路口處時，煞避不及，其所騎乘之上開重型
    機車車頭撞及被害人所騎乘之腳踏車前輪右側處所致。再被
    害人確因本件交通事故，人車倒地，致受有頭部外傷合併蜘
    蛛膜下出血及硬腦膜下血腫等傷害，經送往馬偕醫院急救後
    轉往臺北市立聯合醫院仁愛院區急救，仍呈現意識不清狀態
    ，而於同年月十六日凌晨五時零八分許，因頭部鈍創顱內出
    血不治死亡，此亦經檢察官督同法醫師相驗屬實，並有勘驗
    筆錄、相驗屍體證明書、驗斷書各一份及相驗照片十四張在
    卷可佐。
二、按行車速度，應依速限標誌或標線之規定，無標誌或標線者
    ，不得超過五十公里；又汽車行駛時，駕駛人應注意車前狀
    況，隨時採取必要之安全措施，道路交通安全規則第九十三
    條第一項第一款前段、第九十四條第三項分別定有明文。經
    查：被告為汽車駕駛人，於上揭時、地騎乘上開重型機車行
    經上開交岔路口時，自應遵守前揭道路交通安全規則之規定
    ，時速不得超過五十公里，且應注意車前狀況，隨時採取必
    要之安全措施，而本件交通事故發生時，雖係夜間，然有天
    氣晴且有照明，其所行經之柏油路面乾燥、無缺陷、無障礙
    物，視距良好，應無不能注意之情事，竟疏未注意，違反前
    揭規定，貿然以時速六十公里至七十公里之速度超速行駛，
    且疏未注意車前狀況，致其所騎乘之上開重型機車車頭撞及
    被害人所騎乘之腳踏車前輪右側處，被告行為顯有過失。而
    被害人在本件交通事故發生時，亦疏未注意汽車行駛時，行
    進、轉彎均應遵守燈光號誌或交通警察指示，在該處行車管
    制號誌顯示業已顯示為紅燈，禁止通行，不得超越停止線或
    進入路口之狀況下，仍闖越紅燈橫越民族西路駛入上開交岔
    路口，違反道路交通安全規則第一百零二條第一項第一款規
    定，對於本件交通事故之發生，亦與有過失。惟仍不能因此
    解免被告刑責。再者，被害人之死亡係因本件交通事故所致
    ，被告之過失行為與被害人之死亡結果間，具有相當因果關
    係甚明，被告自應就其過失行為負責。從而，本件事證明確
    ，被告過失致死犯行，洵堪認定，應予依法論處。
三、核被告所為，係犯刑法第二百七十六條第一項之因過失致人
    於死罪。爰審酌被告對於本件交通事故發生之過失程度、被
    害人亦與有過失、被告肇事後，在擔任廚房助手每月薪資僅
    僅新臺幣（下同）一萬八千五百三十六元之微薄收入下，旋
    即與告訴人乙○○及被害人家屬等人達成民事和解，賠償告
    訴人及被害人家屬民事上之損害總計一百二十萬元，求得告
    訴人諒解，此有在職證明書、薪資單、協議書及授權書各一
    份附卷可憑，以及被告肇事後自始至終均坦承過失，犯後態
    度頗佳等一切情狀，量處如主文所示之刑。又被告未曾受有
    期徒刑以上刑之宣告，此有臺灣高等法院被告前案紀錄表一
    份在卷可稽，經此偵查及審理程序後，當能知所警惕而信無
    再犯之虞，本院認前所宣告之刑，以暫不執行為適當，爰併
    諭知緩刑二年，以啟自新。
四、末按被告所犯為死刑、無期徒刑、最輕本刑三年以上有期徒
    刑之罪或高等法院管轄第一審案件以外之罪，並經被告於準
    備程序就被訴事實為有罪之陳述，經告知簡式審判程序之旨
    ，並聽取被告及檢察官之意見後，經本院合議庭依刑事訴訟
    法第二百七十三條之一第一項規定，裁定由受命法官獨任進
    行簡式審判程序審理，併此敘明。
據上論斷，應依刑事訴訟法第二百七十三條之一第一項、第二百
九十九條第一項前段，刑法第二百七十六條第一項、第七十四條
第一款，罰金罰鍰提高標準條例第一條前段，判決如主文。
本案經檢察官郭昭吟到庭執行職務。
中　　華　　民　　國　　94　　年　　11　　月　　21　　日
                        臺灣臺北地方法院刑事第十五庭
                            法  官  吳麗英
上列正本證明與原本無異。
如不服本判決書應於送達後十日內向本院提出上訴狀。
                            書記官  田華仁
中　　華　　民　　國　　94　　年　　11　　月　　22　　日
附錄本案論罪科刑法條：
刑法第二百七十六條：因過失致人於死者，處二年以下有期徒刑
                    、拘役或二千元以下罰金。
                    從事業務之人，因業務上之過失犯前項之
                    罪者，處五年以下有期徒刑或拘役，得併
                    科三千元以下罰金。
